【裁判字號】    96,破,21
【裁判日期】    970408
【裁判案由】    宣告破產
【裁判全文】
臺灣屏東地方法院民事裁定                96年度破字第21號
聲  請  人  甲○○
上列聲請人聲請破產事件，本院裁定如下：
    主  文
聲請駁回。
聲請程序費用由聲請人負擔。
    理  由
一、聲請意旨略以：伊因經商失敗，須以借貸方式維持生活開銷
    ，長期入不敷出，以債養債，負債情形日趨嚴重，並曾參與
    債務協商每月須繳納新台幣（下同）23,638元，雖伊工作收
    入不穩定，惟大部分子女已有工作能力，每月尚可提供約3,
    000 元之生活費，足供伊與配偶之生活開銷。今伊共計積欠
    債務2,723,714 元，雖曾勉強繳過1 期債務協商金額，然依
    伊目前無穩定工作之情況，該協商金額顯已非伊所能負擔故
    伊顯已不能清償債務，符合宣告破產之要件，且有宣告破產
    之必要，現伊有房屋及土地各1 筆，可以組成破產財團，爰
    依破產法第1 條、第57條、第58條之規定，聲請宣告伊破產
    云云。
二、按破產，對債務人不能清償債務者，宣告之，破產法第57條
    定有明文。至於導致不能清償債務之原因，雖未設明文，惟
    破產事件非僅涉及個人權益，且攸關公益及社會秩序，職是
    破產法第63條第2 項規定，法院為破產裁定前，得依職權為
    必要之調查，乃藉由法院之職權介入，俾瞭解事件全貌後，
    權衡作出適當裁定。復按破產之聲請固為債務人之權利，惟
    此權利之行使究不能以違反公共利益或以損害他人為主要目
    的，此誠信原則在破產事件亦有適用。準此，債務人向法院
    聲請宣告破產，以利其更生，應僅限於債務人善意的陷於不
    能清償債務者，始足當之，若係以損害債權人為目的，或有
    浪費或為其他投機行為，致負擔過重之債務等自陷於不能清
    償之窘境者，即不足以保護，否則無異鼓勵不當消費、惡意
    之負債，破壞現存社會秩序及公平原則，違反破產立法之本
    旨。又破產之宣告既經由法院之介入，強制將債務人之財產
    為全部之變價，用以分配各債權人，債權人未能受償部分，
    依同法第149 條規定，則發生請求權視為消滅之結果，益見
    破產制度事涉公私益甚鉅，即有比例原則之適用，自應認係
    為促使債務人更生之目的下，於別無他法所為之最後手段。
    而債務人之清償能力係由財產、信用、勞力三者構成，如有
    良好之信用或優良之技術或發展潛能，即應認仍有清償債務
    之可能。
三、經查：
  (一)聲請人至民國96年11月間止，計積欠華南商業銀行股份有限
    公司屏東分公司152,546 元（據華南商業銀行股份有限公司
    函復債務金額列入）、萬泰商業銀行股份有限公司屏東分公
    司319,000 元（未據該銀行函復債務金額，依聲請人自陳之
    金額列入）、台新國際商業銀行股份有限公司屏東分公司38
    4,000 元（未據該銀行函復債務金額，依聲請人自陳之金額
    列入）、大眾商業銀行股份有限公司中屏簡易型分公司150,
    000 元（未據該銀行函復債務金額，依聲請人自陳之金額列
    入）、陽信商業銀行股份有限公司211,632 元、台新國際商
    業銀行股份有限公司3,356 元（未據該銀行函復債務金額，
    依聲請人自陳之金額列入）、大眾商業銀行股份有限公司65
    ,492 元 （未據該銀行函復債務金額，依聲請人自陳之金額
    列入）、國泰世華商業銀行股份有限公司344,093 元（含信
    用卡及信用貸款）、美商花旗銀行股份有限公司161,535 元
    、臺灣中小企業銀行股份有限公司屏東分公司8,000 元（未
    據該銀行函復債務金額，依聲請人自陳之金額列入）、臺灣
    新光商業銀行股份有限公司屏東分公司947,000 元（未據該
    銀行函復債務金額，依聲請人自陳之金額列入），合計2,74
    6,654 元等情，除為其所自陳外，亦經本院依職權向各該債
    權銀行查明屬實，有債權銀行之函文在卷可稽（本院卷第36
    -73 頁），則聲請人所述之負債情事，應屬真實。
  (二)本院依職權查得聲請人95年度之薪資及股利憑單所得為310,
    011 元，名下財產總額531,400 元之房屋及土地各1 筆（均
    有設定最高限額抵押權），有土地登記第一類謄本、建物登
    記第一類謄本及稅務電子閘門財產所得調件明細表在卷可憑
    （本院卷第9 、11、20- 21頁），固有資產及所得顯已不能
    清償債務之情形。惟據上開債權人及聲請人陳報之債務，為
    信用卡、現金卡、信用貸款及擔保放款債務，其積欠上開款
    項之過程，無非以卡養卡、以債養債，並據債權人清冊及債
    權人函覆刷卡資料可稽（本院卷第6 、48-66 頁），而經本
    院依職權調閱稅務電子閘門財產所得明細表查明，其於95年
    度薪資所得31萬元，以其所得情況，並不足以應付其巨額之
    花費，顯然未量入為出、撙節開支，而有惡意奢侈揮霍之消
    費情事，按之上開說明，核無以破產宣告保護之必要。另依
    債務人之清償能力係由財產、信用、勞力三者構成，如有良
    好之信用或優良之技術或發展潛能，即應認仍有清償債務之
    可能。聲請人係42年11月20日出生，正值壯年，且其95年間
    年收入達31萬餘元，目前每月收入雖不穩定，縱使無專業技
    能，亦堪認其具備相當之工作能力，又聲請人於任職進力公
    司時年收入80萬元且其服務年資11年（本院卷第68頁之小額
    信用貸款申請書），其顯屬有工作能力之人，要不得僅因其
    收入不穩定，即可驟謂其無工作能力至明，如其能善用其智
    識技能，審慎度量花用，假以時日仍有清償債務之可能。況
    且聲請人前已循銀行公會啟動之「消費金融案件無擔保債務
    協商機制」，與各金融機構之債權人達成分期還款協議，約
    定自95年10月起，分80期，無利率，按月償還23,638元等情
    ，有協議書及無擔保債務還款計劃存卷可據（本院卷第7 、
    8 頁）。聲請人既簽署上開協議書，自應受其拘束，並依協
    議內容致力清債，而非將所餘資產用於破產程序所生之費用
    ，致令各債權銀行因之損失對於聲請人之債權。從而，聲請
    人聲請宣告破產，實與上開協議之本旨與精神相違，亦有違
    訴訟法上之誠信原則，本院認為依據聲請人之現有資產及工
    作潛力、本件債務之金額與性質，本件聲請人應尚無不能清
    償債務之情事。是揆諸前揭說明，聲請人聲請宣告破產即無
    理由，應予駁回。
四、依破產法第5條、民事訴訟法第95條、第78條裁定如主文。
中    華    民    國    97    年    4     月    8     日
                  民事第二庭    法  官  胡晏彰
正本係照原本作成。
如對本裁定抗告，須於裁定送達後10日內向本院提出抗告狀，並
繳納抗告費新台幣1,000 元。
                                書記官  顏子仁
中    華    民    國    97    年    4     月    8     日


司法院資訊處製作；財團法人民間司法改革基金會備份。
